【裁判字號】    92,上易,855
【裁判日期】    920821
【裁判案由】    誣告
【裁判全文】
臺灣高等法院高雄分院刑事判決                    九十二年度上易字第八五五號
    上  訴  人
    即  被  告  丁○○
    選任辯護人  呂郁斌律師
右上訴人因誣告案件，不服臺灣高雄地方法院九十一年度易字第三九二三號中華民國
九十二年五月九日第一審判決（起訴案號：臺灣高雄地方法院檢察署九十一年度偵字
第一三一八七號），提起上訴，本院判決如左：
      主  文
上訴駁回。
      事  實
一、丁○○明知其持有甲○○所交付，發票人為江增祥，付款人為高雄銀行右昌分行
    ，帳號為一七一四七０號，支票號碼為五四七三八號，票載發票日期為民國九十
    年十二月三十一日，票面金額為新臺幣（下同）十二萬二千三百五十元之支票一
    紙，已於九十年十月十日某時，因向案外人丙○○調借現金而交付，並未遺失，
    竟因認其遭丙○○詐騙，不願上開支票款項遭提示兌領，於同年月十二日在劉桂
    英家中，要甲○○（另由檢察官依刑事訴訟法第二百五十三條不起訴處分確定）
    前去辦理掛失止付，甲○○亦與丁○○基於共同犯意聯絡而應允之，甲○○遂於
    九十年十二月十七日向高雄銀行右昌分行謊報上開支票已於九十年十月十日在高
    雄縣岡山鎮○○路遺失，而辦理掛失止付，並填具致警察局之遺失票據申報書，
    以書面向有偵查犯罪權限之公務員誣告不特定之人涉犯侵占遺失物罪嫌。嗣因丙○○持上開支票提示付款而遭退票，經彰化商業銀行通報高雄市票據交換所函轉
    臺北市政府警察局偵辦，始悉上情。
二、案經臺北市政府警察局移送臺灣高雄地方法院檢察署檢察官偵查起訴。
      理  由
一、訊據被告矢口否認有何未指定犯人之誣告犯行，辯稱其向甲○○借得上開支票後
    ，依報紙刊登之廣告，於九十年十月十日持往臺南市火車站對面之泡沫紅茶店內
    ，向姓名年籍不詳之男子商借現金，該名男子向其要求該紙支票、現金數萬元及
    身上金飾為擔保品後，交付發票日期為九十年十月十一日，面額二十萬元之支票
    （偵字第一三一八七號卷第十一頁）予其收執，並約定隔日同赴銀行提示兌換現
    金，詎其翌日向銀行查證結果，該紙支票已遭拒絕往來，始知受騙，而於同年月
    十二日向甲○○告知上情，惟僅表示日後再清償該筆借款，並未要求甲○○向銀
    行謊稱支票遺失，而甲○○於原審亦陳稱「：：被告要我去辦止付，被告會去想
    辦法還我錢，後來我都聯絡不到被告，我才到銀行查詢並辦理止付」、「被告說
    不用這麼快去（辦止付），後來我找不到被告人，我才到銀行說我的票掉了，銀
    行要我去辦止付」等語，與證人劉桂英所證「被告進來後一下子就談到票被騙的
    事情，要甲○○去辦止付」互核可知，被告據實向甲○○說明票被騙之情事，因
    被告在短期內失去聯絡，再者，甲○○自己跑到銀行詢問並偽填遺失地點，並以
    票據遺失之名義申報遺失，故該謊報遺失而掛失之行為乃甲○○自行起意，非被
    告教唆而為，倘甲○○據實向銀行講明支票係被騙，而非遺失，應不致於完成本
    件掛失行為云云。
二、惟查：
（一）右揭犯罪事實，業據證人甲○○證稱被告於九十年十月十二日在劉桂英住處要
      求其至銀行辦理掛失止付，並表示借款會設法清償，嗣因其無法聯絡被告，始
      於同年十二月十七日依被告之交代至銀行辦理掛失止付等語（偵字第一三一八
      七號卷第二二頁反面、偵字第二二二三一號卷第五頁反面、原審卷第二四頁）
      ，核與證人劉桂英證稱當日被告至其家中找甲○○，表示前開支票遭騙，要甲○○去辦理止付等語（偵字第二二二三一號卷第五頁反面、原審卷第二五頁）
      相符，復有高雄市票據交換所函、上開支票及退票理由單影本、彰化銀行掛失
      止付票據提示人資料查報表及遺失票據申報書附卷可稽。佐以被告自承與甲○○關係良好，均稱其為乾媽（原審卷第七五頁），甲○○尚且向其妹婿江增祥
      誆稱欲支付保險費，借得上開支票轉交被告以供調借現金，業據甲○○、江增
      祥及乙○○陳述明確（原審卷第二四頁、警卷第三頁反面、第六頁反面），而
      甲○○之本件共犯犯行，亦經檢察官另依刑事訴訟法第二百五十三條，認以不
      起訴為適當而不起訴處分確定，有該不起訴處分書在卷足憑，顯無誣陷被告以
      圖卸責之必要，自堪認其等之證詞堪可採信。
（二）至被告雖稱上開支票係遭案外人丙○○所騙云云，惟此已據丙○○堅詞否認（
      警卷第一頁），而被告就其受騙經過供稱「我是看報紙說可以用支票換現金，
      我是想去跟人家借錢，我跟一個自稱鄭先生的人聯絡，他拿一張二十萬元即期
      支票給我，我拿我這張支票、錢、金戒指、項鍊給他」、「（拿多少錢給他？
      ）數千元到數萬元給他，因為我當時是要湊齊二十萬元的東西給他」等語，惟
      查被告既要現金週轉，則衡情應以其他非現金之物品為擔保，向該名鄭先生借
      款，惟被告竟以數千元到數萬元現金再交付給鄭先生，已與常情有違，況被告
      究竟拿多少現金給鄭先生，其既親手交付，自應記憶清晰，豈會有數千元至數
      萬元如此含混不清之理？況且被告於原審自承係工專畢業，已在保險公司任職
      三月，則自其年齡、學識、職務及前揭舉措以觀，顯對票據之運用甚為熟稔，
      又豈會輕易將上開支票、現金數萬元及身上金飾交予報紙廣告上之陌生人質押
      而換取發票日尚未屆至之來路不明票據？又為何不與該男子約於發票日屆至時
      同至銀行兌得現金後再交付前開質押之支票？被告所稱被騙一節與常情有違，
      顯難採信。
（三）被告又以甲○○係自行以遺失為由，申報遺失，與被告所告稱被騙情節不符，
      認掛失止付係甲○○一人所為；惟甲○○及劉桂英均供述被告要甲○○前去辦
      理掛失止付等語明確，已如前述，而票據如係被騙，只能以假處分方式為之，
      掛失止付並非為票據被騙之處理方式，此觀票據法第十八條及施行細則第四條
      規定自明，被告既要甲○○前往辦理掛失止付，則甲○○以遺失為由辦理掛失
      止付，顯亦係在被告當初要甲○○前往辦理掛失止付之犯意之內，被告所辯自
      無足取；又被告當時已向甲○○陳明不用急於辦理掛失止付，則甲○○於被告
      告知支票被騙後二個月始辦理掛失止付，亦在渠等共同犯意之內。被告辯稱係
      甲○○事隔多時始至銀行掛失止付，足認係另行起意而與其無涉云云，亦不足
      採信。
（四）此外，復有原審九十一年促字第四四五五五號支付命令、存證信函及臺北市政
      府警察局大同分局九十二年三月二十六日北市警同分刑字第○九二六○九九四
      二○○號函附卷可稽，本件事證明確，被告未指定犯人之誣告犯行，洵堪認定
      ，應依法論科。
三、核被告所為，係犯刑法第一百七十一條第一項之未指定犯人誣告罪。其與甲○○
    二人間就上開未指定犯人誣告犯行，有犯意之聯絡及行為之分擔，均為共同正犯
    。公訴意旨未論及此，尚有未洽。原審以被告罪證明確，適用刑法第二十八條、
    第一百七十一條第一項、第四十一條第一項、第七十四條第一款，罰金罰鍰提高
    標準條例第一條前段、第二條，審酌被告僅因私人間之金錢糾葛，即為前開誣告
    犯行，其犯罪動機殊無可取，且犯後猶藉詞矯飾，以圖卸責，犯後態度不佳等一
    切情狀，量處有期徒刑三月，並諭知易科罰金之折算標準，並以被告從無前科，
    有臺灣高等法院被告全國前案紀錄表一份附卷可稽，堪認素行良好，僅因一時失
    慮，偶罹刑典，信其經此偵審教訓後，當知警惕，而無再犯之虞，本院因認其所
    宣告之刑，以暫不執行為適當，併予諭知緩刑二年，以啟自新，經核認事用法均
    無違誤，量刑亦稱允當，被告上訴意旨，否認犯罪，指摘原判決不當，為無理由
    ，應予駁回。
據上論結，應依刑事訴訟法第三百六十八條，判決如主文。
本案經檢察官張其主到庭執行職務。
中      華      民      國    九十二    年      八      月    二十一    日
                              臺灣高等法院高雄分院刑事第五庭
                                  審判長法官  吳水木
                                        法官  洪慶鐘
                                        法官  趙文淵
右正本證明與原本無異。
不得上訴。
                                  法院書記官  吳新貞
中      華      民      國    九十二    年      八      月    二十一    日
附錄：本判決論罪科刑法條：
刑法第一百七十一條
未指定犯人，而向該管公務員誣告犯罪者，處一年以下有期徒刑、拘役或三百元以下
罰金。
未指定犯人，而偽造、變造犯罪證據，或使用偽造、變造之犯罪證據，致開始刑事訴
訟程序者，亦同。


司法院資訊處製作；財團法人民間司法改革基金會備份。
